最高法院刑事判決                                八十七年度台上字第八六二號
    上  訴  人  甲○○
右上訴人因違反麻醉藥品管理條例案件，不服台灣高等法院中華民國八十六年二月二
十日第二審判決（八十六年度上訴字第四九一號，起訴案號：台灣板橋地方法院檢察
署八十五年度偵字第六五四○號），提起上訴，本院判決如左：
    主  文
原判決撤銷，發回台灣高等法院。
    理  由
本件原判決認定上訴人甲○○基於意圖營利之概括犯意，自民國八十五年一月初之某
日起，至同年三月間某日止，先後多次在台北縣三重市○○路○段一三九巷二十二號
五樓住處，以0000000號電話作為聯絡工具，先向綽號「阿財」之不詳年籍男
子購得化學合成麻醉藥品安非他命予以分裝後，連續以每包新台幣（下同）一千元至
三千元不等之價格售賣予綽號「宏宜」、「小珍」、「劉仔」等人多次，每次從每包
中賺取一些安非他命供己吸用牟利。嗣於同年三月二十日下午四時許，在上址為警查
獲，並扣得其所有安非他命一大包、三小包（總淨重二十九點四公克、驗餘總淨重二
十八點四六公克）及其所有供犯罪所用之夾鍊袋一大包等情。因而撤銷第一審關於此
部分之不當判決，改判仍論處其連續非法販賣化學合成麻醉藥品罪刑。固非無見。惟
查：(一)麻醉藥品管理條例第十三條之一第二項第一款之非法販賣化學合成麻醉藥品罪
，所謂販賣，係指意圖營利而販入或賣出而言，與民法上買賣之意義不盡相同，按「
販」之字義含有「買賤賣貴」之意思，因而法律規範販賣行為應予處罰，自應以意圖
營利為要件。原審認定上訴人向綽號「阿財」販入安非他命，經分裝後，以每包一千
元至三千元不等之價格出售予綽號「宏宜」等人，每次從每包中抽取一些安非他命供
己吸用。則上訴人所圖者，僅在抑留扣一些安非他命供己吸用，並非以買賤賣貴方
法牟利，是否有圖利之犯意﹖即殊堪研求。原審未據查知上訴人買進安非他命之原價
及買賣之間有無差價利潤可圖﹖徒以上訴人有買賣安非他命之行為，並從中獲取些許
安非他命吸用，即逕行認定其有營利之意圖，未免率斷。(二)有罪判決書所應記載之事
實，並非構成要件之本身，而係符合構成要件之具體的社會事實，亦即經賦予法律之
評價而為取捨選擇使之符合構成要件之社會事實。構成要件乃超越時空之法律上概念
，其內容應依刑罰法規之解釋而定；而符合構成要件之具體的社會事實，則指在一定
之時、地所發生，可滿足構成要件之具體的歷史性事實而言。原判決固已就上訴人非
法販賣化學合成麻醉藥品之構成要件於事實欄為粗略之記載，然就上訴人販賣化學合
成麻醉藥品之具體的社會事實，卻略而不詳，上訴人向綽號「阿財」買進安非他命再
出售予綽號「宏宜」、「小珍」、「劉仔」，其買賣之前手、後手，年籍既均不詳，
而買賣之進價、售價、差價以及次數、數量亦均不清，憑何認定其買賣行為有營利之
意圖﹖原判決事實欄記載：「自八十五年一月初某日起至同年三月間某日止」、「先
後多次」、「年籍不詳」、「不等」、「一些」等句，概屬不確定之語氣，均不足以
認定已符合販賣化學合成麻醉藥品罪構成要件之具體的社會事實。其事實之記載既屬
欠明，所適用之法律是否允當，本院無從憑斷。上訴意旨指摘原判決違法，尚非全無
理由，應認原判決有撤銷發回更審之原因。
據上論結，應依刑事訴訟法第三百九十七條、第四百零一條，判決如主文。
中      華      民      國    八十七    年      三      月     十二     日
                              最高法院刑事第八庭
                                  審判長法官  紀  俊  乾
                                        法官  楊  商  江
                                        法官  黃  正  興
                                        法官  丁  錦  清
                                        法官  賴  忠  星
      右正本證明與原本無異
                                              書  記  官
中      華      民      國    八十七    年      三      月     十八     日
